臺灣高等法院臺中分院民事裁定
110年度家抗字第17號
抗  告  人  林迎蓁  


相  對  人  蔡東宇  


上列當事人間假扣押事件，對於中華民國110年2月26日臺灣臺中
地方法院110年度家全字第5號裁定，提起抗告，本院裁定如下：
    主  文
抗告駁回。
抗告程序費用由抗告人負擔。
    理  由
一、按家事訴訟事件，除本法別有規定者外，準用民事訴訟法之
    規定；家事訴訟事件，得準用民事訴訟法保全程序之規定，
    為假扣押、假處分之聲請。家事事件法第51條、家事事件審
    理細則第71條分別定有明文。本件相對人聲請假扣押所欲保
    全者，為其與抗告人間之夫妻剩餘財產差額分配請求權，核
    屬家事事件法第3條第3項第3款規定之丙類事件，依首開規
    定，本院得依民事訴訟法第7編保全程序中假扣押之規定審
    理之。次按債權人就金錢請求或得易為金錢請求之請求，欲
    保全強制執行者，得聲請假扣押；假扣押非有日後不能強制
    執行或甚難執行之虞者，不得為之；請求及假扣押之原因應
    釋明之；前項釋明如有不足，而債權人陳明願供擔保或法院
    認為適當者，法院得定相當之擔保，命供擔保後為假扣押，
    民事訴訟法第522條第1項、第523條第1項、第526條第1項、
    第2項分別定有明文。所謂假扣押之原因，係指日後有不能
    強制執行或甚難執行之虞，或應在外國為強制執行之情形，
    如債務人浪費財產，增加負擔，或就其財產為不利益之處分
    ，將成為無資力之狀態，或將移住遠地、逃匿無蹤、隱匿財
    產均屬之。所謂釋明，係指當事人提出之證據，僅使法院生
    薄弱之心證，相信其主張大概為如此者即可。又按假扣押為
    保全強制執行方法之一種，合於假扣押之要件，法院即得為
    准許假扣押之裁定，至於當事人主張剩餘財產分配請求之實
    體理由是否正當，乃屬本案判決問題，非本件假扣押程序所
    能審究（最高法院19年抗字第232號判例、98年度台抗字第7
    55號裁定、102年度台抗字第157號裁定意旨參照）。 
二、相對人於原審聲請意旨略以：兩造間離婚案件於原法院以10
    9年度婚字第806號事件繫屬中，嗣雙方於調解時，因故無法
    達成協議，而相對人依法得向抗告人請求剩餘財產差額半數
    即1047萬9240元（誤載為1097萬9240元，計算式如下：《210
    0萬元－4萬1519元》÷2＝1047萬9240元）；惟抗告人現委託仲
    介出售其所有婚後不動產（門牌號碼：台中市○○區○○路000
    號房屋及所坐落土地，下稱系爭房地），抗告人顯有脫產之
    行為，恐相對人欲訴請抗告人給付剩餘財產分配差額，於日
    後不能強制執行或甚難執行，為保全將來強制執行，乃提出
    信義房屋出售刊登資料為釋明，而聲請願供擔保在1047萬92
    40元之範圍內為假扣押。經原法院認相對人之聲請有理由，
    裁定准相對人以104萬元之現金或同額之金融機構無記名可
    轉讓定期存單為抗告人供擔保後，得對於抗告人之財產在10
    47萬9240元之範圍內為假扣押（下稱原裁定）。經抗告人就
    原裁定不服，乃提起本件抗告。
三、經查：
  ㈠本件相對人主張兩造為夫妻，其已對抗告人提起離婚訴訟，
    並請求抗告人給付夫妻剩餘財產差額等共計1047萬9240元等
    情，為抗告人所不爭執，並有戶籍謄本（現戶部分）及109
    年8月24日民事起訴狀及110年6月1日家事聲請宣告改用分別
    財產制狀在卷可稽（見原卷第15至22頁、本院卷第87至90頁
    ），堪認相對人已釋明其聲請假扣押之請求。
  ㈡又關於本件假扣押之原因即保全之必要性部分： 
　⒈相對人主張抗告人將系爭房地委託仲介出售乙情，此為抗告
    人所是認，並有相對人所提出聲證三、四之系爭房地謄本及
    委託仲介出售之網路資料，暨抗告人所提出抗證二不動產買
    賣契約書為憑（見原審卷第23至35頁、本院卷第63至73頁）
    ，足認相對人主張抗告人有出售系爭房地意圖，若抗告人處
    分換價後，變更為易於隱匿之現金，恐有難以強制執行之虞
    乙情，並非全然無據，應認相對人已就其對抗告人有甚難執
    行之虞之假扣押原因亦已為釋明。抗告人辯稱相對人就假扣
    押之原因未為釋明云云，並無可採。 
　⒉至於抗告人謂因相對人多次提起訴訟，且許久未負擔家計，而系爭房地尚有貸款須償還，迫不得已須出售以籌措金錢支應相關費用，況出售後，其仍有相當資力足以清償兩造間剩餘財產差額，不影響相對人依法得請求之數額，更非其有處分、隱匿財產之事云云。惟按假扣押為保全程序之一種，係在本案訟爭尚未判決確定以前，預防將來債權人勝訴後，不能強制執行或難於執行而設，苟合於假扣押條件，並經債權人聲敘假扣押之原因存在，法院即得為假扣押之裁判，至債權人起訴主張之實體上理由是否正當，乃屬本案判決問題，非假扣押裁判中所能解決。查，兩造對於請求離婚事件之原因，說法不一，尚有爭執，是抗告人既已開始計劃處分系爭房地，並參照抗告人所提出抗證一之財產明細（見本院卷第35、37頁），抗告人名下除系爭房地及車號0000－00自小客車外，僅有存款3筆（共計27萬3880元）、股票投資2筆（共計7萬1362元），即無其他財產，抗告人倘將系爭房地出賣他人，相對人日後恐有難以求償之可能，堪認相對人就其主張抗告人此舉乃為脫產，倘不就抗告人之財產為假扣押，有日後不能強制執行或甚難執行之虞，已足使法院得薄弱之心證，信其大概如此，難謂毫未釋明，雖該釋明尚有未足，惟其既陳明願供擔保以補釋明之不足，即核與民事訴訟法第526條第1項、第2項規定相符，應得准許。 　
四、綜上所述，相對人就其請求及假扣押之原因，已為釋明，且
    願供擔保補其釋明之不足，自應准予為假扣押。從而，原裁
    定依民事訴訟法第526條第4項規定，以相對人請求金額之10
    分之1即104萬元命供擔保，准相對人得對抗告人財產在1047
    萬9240元之範圍內，予以假扣押，並依職權裁定抗告人以10
    47萬9240元為相對人供擔保後，得免為或撤銷該假扣押，核
    無不當。抗告意旨指摘原裁定不當，聲明廢棄，並駁回相對
    人假扣押聲請，為無理由，應予駁回。
五、據上論結，本件抗告為無理由，依家事事件法第51條、民事
    訴訟法第495條之1第1項、第449條第1項、第95條、第78條
    ，裁定如主文。
中　　華　　民　　國　　110 　年　　6 　　月　　23　　日
                  家事法庭    審判長法  官  楊熾光
                                    法  官  莊宇馨
                                    法  官  郭玄義
正本係照原本作成。       
本裁定除以適用法規顯有錯誤為理由外，不得再抗告。如提起再
抗告，應於收受送達後10日內委任律師為訴訟代理人向本院提出
再抗告狀（均須按他造當事人之人數附繕本）。並繳納再抗告費
新台幣１千元。
                                    書記官  劉雅玲
　　　　　　　　　　　　　　　　　　
中　　華　　民　　國　　110 　年　　6 　　月　　23　　日